臺灣臺中地方法院刑事判決　　　　　　　96年度訴字第4479號
公　訴　人　臺灣臺中地方法院檢察署檢察官
被　　　告　丙○○
上列被告因偽造文書等案件，經檢察官提起公訴（96年度偵字第
6250號），被告於準備程序中就被訴事實為有罪之陳述，受命法
官於聽取當事人之意見後，本院合議庭裁定改以簡式審判程序審
理，判決如下：
    主    文
丙○○連續意圖為自己不法之所有，以詐術使人將本人之物交付
，處有期徒刑壹年，減為有期徒刑陸月，如易科罰金，以銀元
佰元（即新臺幣玖佰元）折算壹日。
    犯罪事實及理由
一、本案犯罪事實及證據除檢察官起訴書犯罪事實欄第四行「並
    基於偽造文書之犯意」；第十一、二行「，而行使上開偽造
    之私文書」之記載均刪除；第十六行「三十七萬二千元」更
    正為「三十五萬二千元（詐欺金額的計算公式及說明詳如附
    表及編號一，起訴書誤載為三十七萬二千元）」；第二十六
    行「十八萬五千二百元」更正為「八萬二千八百元（詐欺金
    額的計算公式及說明詳如附表及編號二之一，起訴書誤載為
    十八萬五千二百元）」；第二十七行「九十五年三月二十五
    日」更正為「九十四年三月二十五日」；第二十九行「十七
    萬二千元」更正為「十七萬一千元（詐欺金額的計算公式及
    說明詳如附表及編號二之二，起訴書誤載為十七萬二千元）
    ；第三十三行「十八萬六千元」更正為「七萬三千六百元（
    詐欺金額的計算方式及說明詳如附表及編號二之三，起訴書
    誤載為十八萬六千元）」；第三十四行「並基於偽造文書之
    犯意」、第四十一、二行「，而行使上開偽造之私文書」均
    刪除；第四十六行「十七萬五千六百元」更正為「十六萬五
    千六百元（詐欺金額之計算方式及說明詳如附表及編號三之
    一，起訴書誤載為十七萬五千六百元）」；第五十行「十七
    萬七千二百元」更正為「十五萬六千四百元（詐欺金額之計
    算方式及說明詳如附表及編號三之二，起訴書誤載為十七萬
    七千二百元）」；第五十四行「十八萬五千二百元」更正為
    「七萬三千六百元（詐欺金額之計算方式及說明詳如附表及
    編號三之三，起訴書誤載為十八萬五千二百元）」；同行「
    十八萬六千八百元」更正為「六萬四千四百元（詐欺金額之
    計算方式及說明詳如附表及編號三之四，起訴書誤載為十八
    萬六千八百元）」，其餘引用檢察官起訴書之記載（詳附件
    ）外，並經被告於本院準備程序及審理時自白認罪。
二、爰審酌被告蕭艮善並無刑事前案紀錄，有臺灣高等法院被告
    全國前案紀錄表及臺灣臺中地方法院檢察署刑案資料查註紀
    錄表附卷可稽，堪認其犯案前品行尚佳，並斟酌其因個人財
    務之窘境，即利用個人召集的互助會、以冒名入會或冒標的
    方式詐騙會款，合計詐騙金額總值為一百十三萬九千四百元
    ，所生危害非輕，且迄今仍未與被害人和解，賠償被害人損
    失，及被告犯後業已坦承犯行等一切情狀，量處如主文所示
    之刑，以示懲儆。
三、被告蕭艮善犯罪時間，係在九十六年四月二十四日以前，合
    於中華民國九十六年罪犯減刑條例規定基準日之前，且無該
    條例規定不予減刑之情形，應依該條例第二條第一項第三款
    之規定，減其宣告刑期二分之一，並諭知易科罰金之折算標
    準。
四、公訴意旨另以：被告蕭艮善於九十三年十月十日及九十四年
    二月二十五日，自任互助會會首，分別召集如起訴書附表一
    、三所示之互助會時，基於行使偽造私文書的概括犯意，虛
    構林文文為互助會會員，將林文文列入上開二個互助會的會
    單內，並將互助會會單交付會員收執，而行使該偽造之私文
    書，因認被告另涉刑法第二百十六條行使第二百十條之偽造
    私文書罪嫌。惟按刑法第二百十條之偽造私文書罪，以無制
    作權人而捏造他人名義制作該文書為構成要件，如行為人對
    於此種文書本有制作權，縱令其制作之內容虛偽，且涉及他
    人之權利，除合於同法第二百十五條之規定，而有業務文書
    登載不實之情形，應依該條處罰外，尚難論以首開法條之罪
    。互助會係由會首召集會員參加而成立，並由會首制作會員
    名單，記載會員姓名及相關事項，交由會員收執以為憑信。
    會單上所列會員姓名，並非會員之署押，故會首在其有權制
    作之會單上縱有虛列他人姓名為會員，乃屬內容不實，並非
    冒用他人名義制作會單，無從論以刑法第二百十條之偽造私
    文書罪。故被告雖於上開二個互助會單上虛列林文文為會員
    ，並交與會員收執，揆諸前開說明，亦不該當行使偽造私文
    書罪之構成要件。此外，本院復查無其他積極證據足資證明
    被告有何公訴人所指此部分之行使偽造私文書之行為，核屬
    不能證明被告此部分犯罪，本應諭知無罪之判決，然公訴意
    旨認此部分與前開有罪部分，有修正前刑法第五十五條牽連
    犯裁判上一罪關係，本院爰不另為無罪之諭知，末此說明。
五、依刑事訴訟法第二百七十三條之一第一項、第二百九十九條
    第一項前段、第三百十條之二、第四百五十四條第二項，刑
    法第二條第一項前段、（修正前）第五十六條、第三百三十
    九條第一項、（修正前）第四十一條第一項前段，中華民國
    九十六年罪犯減刑條例第二條第一項第三款、第七條、第九
    條，罰金罰鍰提高標準條例第一條前段、（修正前）第二條
    ，現行法規所定貨幣單位折算新臺幣條例第二條，判決如主
    文。
中　　華　　民　　國　　96　　年　　12　　月　　31　　日
                  刑事第十三庭  法  官  陳  得  利
上正本證明與原本無異。
如不服本判決，應於送達後十日內向本院提出上訴狀（須附繕本
），上訴於臺灣高等法院臺中分院。
                                書記官  鐘  麗  芳
中　　華　　民　　國　　96　　年　　12　　月　　31　　日
附錄本案論罪科刑法條全文：
中華民國刑法第三百三十九條第一項
意圖為自己或第三人不法之所有，以詐術使人將本人或第三人之
物交付者，處五年以下有期徒刑、拘役或科或併科一千元以下罰
金。
附表：
【註一】詐得會款＝（每會會款－得標金額）Ｘ（會員總數－實
        際得標之死會會員數－經冒名之會員數）
【註二】實際得標之死會會員有繳納會款之義務，其繳納之死會
        會款非被告詐欺取財所得款項。
編號一：
詐得會款352000＝（每會會款20000－得標金額2400）Ｘ（會員
總數22－實際得標之死會會員數1【丙○○】－經冒名之會員數
1【林文文】）
編號二之一：
詐得會款 82800＝（每會會款10000－得標金額800）Ｘ（會員總
數20－實際得標之死會會員數11【不含遭冒標之涂孟君、乙○○
】）
編號二之二：
詐得會款 171000＝（每會會款10000－得標金額1000）Ｘ（會員
總數20－實際得標之死會會員數1【丙○○】
編號二之三：
詐得會款 73600＝（每會會款10000－得標金額800）Ｘ（會員總
數20－實際得標之死會會員數12【不含遭冒標之涂孟君、乙○○
、賴世華】）
編號三之一：
詐得會款＝165600（每會會款10000－得標金額800）Ｘ（會員總
數20－實際得標之死會會員數1【丙○○】－經冒名之會員數1【
林文文】）
編號三之二：
詐得會款＝156400（每會會款10000－得標金額800）Ｘ（會員總
數 20－實際得標之死會會員數2【丙○○、劉明聰】－經冒名之
會員數1【林文文】）
編號三之三：
詐得會款＝ 73600（每會會款10000－得標金額800）Ｘ（會員總
數20－實際得標之死會會員數11【不含遭冒標之蕭詩、甲○○一
會】－經冒名之會員數1【林文文】）
編號三之四：
詐得會款＝ 64400（每會會款10000－得標金額800）Ｘ（會員總
數20－實際得標之死會會員數12【不含遭冒標之蕭詩、甲○○二
會】－經冒名之會員數1【林文文】）
